【裁判字號】    94,訴,1002
【裁判日期】    950321
【裁判案由】    清償借款
【裁判全文】
臺灣臺南地方法院民事判決              94年度訴字第1002號
原       告  安泰商業銀行股份有限公司
法定代理人   甲○○
訴訟代理人   謝依良律師
被      告   乙○○○即威衡家具企業行
             乙○○○
共      同
訴訟代理人   何曜男律師
被      告   丙○○
上列當事人間請求清償借款事件，經本院於民國95年3月7日言詞
辯論終結，判決如下：
    主  文
原告之訴及假執行之聲請均駁回。
訴訟費用由原告負擔。
    事實及理由
壹、程序方面：
    本件被告丙○○未於言詞辯論期日到場，核無民事訴訟法第
    386條所列各款情形，應依原告之聲請，由其一造辯論而為
    判決。
貳、實體方面：
  一、原告主張：
    (一)被告乙○○○即威衡家具企業行於民國（下同）94年1月4
      日邀同被告乙○○○、丙○○為連帶保證人，向原告借款
      新臺幣（下同）200萬元，借款期限3年，利息按年息百分
      之6固定計息，本息遲延清償時，除仍按上開利率計息外
      ，逾期在6個月以內者，按上開利率百分之10，在6個月以
      上者，按上開利率百分之20計付違約金（下稱系爭借款）
      。且被告等即喪失期限利益，全部債務視為到期。惟被告
      於借得前開款項後，除攤還本金153,296元及繳納至94年4
      月3日止之利息外，即未再按時繳息，迄今仍積欠不還，
      經催討均置之不理，爰依法提起本件訴訟。
    (二)被告乙○○○雖辯稱其未代表威衡家具企業行向原告借款
      ，亦未於系爭借據上簽名云云，惟查：
      1.前來辦理貸款之人確實持有被告乙○○○之身分證及健
        保卡等證件正本，原告方予核准本件貸款，被告乙○○
        ○若有意賴帳，其大可故意書寫不同之筆跡，抑或故意
        將其身分證及健保卡等證件正本交予第三人，由第三人
        持以向原告借款，此種情形，無異於第三人受被告乙○
        ○○之指示向原告借款，被告乙○○○當然負有清償之
        責。
      2.由被告乙○○○並無身分證及健保卡等證件正本遺失之
        情形觀之，則該向原告借款之人縱非被告乙○○○本人
        ，亦係受被告乙○○○指示前來借款之人，被告乙○○
        ○當然負有清償之責任。並審酌合作金庫銀行大發分行
        所檢送之威衡家具企業行「0000000000000」帳戶之93
        年1月之後之存提款交易明細表，可知被告乙○○○確
        有使用上開帳戶存款、提款、託收支票，且其交易次數
        甚為頻繁，上開帳戶確為被告乙○○○使用無訛。而原
        告於94年1月4日核貸撥款後，該筆借款隨即匯至被告乙
        ○○○所使用之上開帳戶內，處於被告乙○○○所能掌
        控之範圍內，被告乙○○○豈能推諉其未向原告借款。
      3.本件與鈞院94年度訴字第575號案件情形不同，蓋該案
        借款人即丙○○，自承該借款之連帶保證人並非被告乙
        ○○○所簽名，而本案情形係前來辦理本件貸款之人確
        實持有被告乙○○○之身分證及健保卡等證件正本，且
        被告乙○○○亦確實收到原告之借款，併予敘明。
    (三)被告乙○○○辯稱威衡家具企業行之財務均由另被告丙○
      ○處理云云，惟查：
      1.依高雄市金屬傢俱商業同業公會之會員名單，被告乙○
        ○○原係「威衡家具企業行」及「新允欣企業有限公司
        」之負責人，審酌「新允欣企業有限公司」係於88年5
        月4日設立，「乙○○○即威衡家具企業行」於91年8月
        26日設立，丙○○（69年6月21日生）當時僅19歲、22
        歲，豈有能力完全掌控上開二家公司之財務，衡諸常理
        ，被告乙○○○亦無完全不管上開二家公司之財務，而
        放任丙○○自行處理之理。
      2.「新允欣企業有限公司」之負責人於92年1月16日即由
        被告乙○○○變更為丙○○，然於94年5月19日「新允
        欣企業有限公司」傳真予各訂貨廠商之函文，尚由被告
        乙○○○與丙○○共同聯名，可知丙○○應僅係「新允
        欣企業有限公司」之登記負責人，被告乙○○○方為實
        際負責人且掌管財務，否則，被告乙○○○既非「新允
        欣企業有限公司」之負責人，且如其所言，其又未掌管
        財務，被告乙○○○何須於傳真函文上具名，合理推論
        ，被告乙○○○應係「威衡家具企業社」及「新允欣企
        業有限公司」之實際負責人，且掌管財務。
      3.合作金庫銀行大發分行所檢送之威衡家具企業行「0000
        000000000」帳戶係被告乙○○○親自開戶，且於開戶
        之同時，乙○○○又設定語音轉帳之帳號（0000000000
        000、0000000000000），並設定轉帳密碼，此一密碼僅
        乙○○○本人知悉，參以該帳戶93年1月之後交易明細
        表，有多次語音轉帳，顯然乙○○○係自行使用上開帳
        戶，本件借款既已轉入乙○○○使用之帳戶，又有相關
        提領紀錄，乙○○○豈能諉為不知。
      4.承上，若果乙○○○主張所有財務均係丙○○掌管，且
        係丙○○自行持其證件借款，此一有利於乙○○○之變
        態事實，乙○○○應負舉證責任。並聲明：被告應連帶
        給付原告1,846,704元，及自民國94年4月4日起至清償
        日止，按週年利率百分之6計算之利息，暨自94年5月5
        日起至清償日止，逾期在6個月以內者，按上開利率百
        分之10，在6個月以上者，按上開利率百分之20計付違
        約金。並聲明願供擔保請求宣告假執行。
  二、被告乙○○○抗辯：原告所提之借據上的借據及印章都不
      是被告乙○○○的，被告並未向原告借錢，該借款應係被
      告丙○○串通第三人所為，與乙○○○即威衡家具企業行
      無關。兼以被告乙○○○於94年9月30日庭訊時曾簽名10
      次，由肉眼即可辨識與系爭借據上之簽名有極大差距，何
      況被告就本件借款之連帶保證，並未為任何對保行為，可
      知被告乙○○○即威衡家具企業行及乙○○○就系爭借款
      無須負清償責任。新允欣公司及威衡家具企業行的財務都
      由被告丙○○在處理，被告乙○○○僅負責業務部分，本
      件貸款隨即由乙○○○即威衡家具企業行轉帳至新允欣公
      司，可見都是丙○○在處理帳戶等語。並聲明：駁回原告
      之訴。
  三、被告丙○○未於言詞辯論期日到場，亦未提出書狀作何聲
      明或陳述。
  四、兩造不爭執之事實：
    (一)系爭借款借據上載借款人為被告乙○○○即威衡家具企業
      行，連帶保證人為被告乙○○○及丙○○，借款期間自94
      年1月4日至97年1月4日，利息按年息百分之6固定計算，
      並自借款日起按月計付，借款金額借款人同意於借款撥付
      日全額轉入原告臺南分行活期存款00000000000000號帳戶
      內。
    (二)系爭借款至今尚有本金1,846,704元，及自民國94年4月4
      日起至清償日止，按年息百分之6計算之利息，暨自民國
      94年5月5日起至清償日止，其逾期在6個月以內者，按上
      開利率百分之10，逾期超過6個月者，按上開利率百分之
      20計算之違約金未清償。
    (三)原告所提出系爭借款借據2份上借款人及連帶保證人欄上
      「乙○○○」之簽名，與本院94年度訴字第575號原告慶
      豐商業銀行股份有限公司請求被告清償借款事件，所提出
      貸款契約及本票上「乙○○○」之簽名為同一式（下稱甲
      式簽名）。
  五、本件應審究者，厥為：(一)被告乙○○○即威衡家具企業行
      是否為系爭借款之借款人？被告乙○○○有無於系爭借貸
      契約擔任連帶保證人？(二)被告丙○○應否負連帶保證人之
      責任？茲查：
    1.按消費借貸契約，乃借貸人與貸與人雙方意思表示一致，
      即能成立。次按消費借貸，因金錢或其他代替物之交付而
      生效力，民法第475條定有明文。從而，消費借貸乃借用
      人與貸與人間存在消費借貸應交付之金錢之合意為成立要
      件，若雙方間無該消費借貸合意，法律行為即未成立，而
      難逕因貸與人業已交付金錢而認消費借貸契約生效。經查
      ：
      (1)本件原告所提出系爭借款借據2份上借款人及連帶保證
        人欄上「乙○○○」之簽名，與本院94年度訴字第575
        號原告慶豐商業銀行股份有限公司請求被告清償借款事
        件，所提出貸款契約及本票上「乙○○○」之簽名為同
        一式乙節，為兩造所不爭執。而申請該件借款之借款人
        即本件被告丙○○，於該件審理時亦陳稱：簽名不是被
        告乙○○○簽的，本件借款我不是直接去銀行辦理，而
        是找代辦公司代辦，連帶保證人的部分也是代辦公司的
        人簽的，印章則是我自行刻印之後交給代辦公司。當時
        被告乙○○○不知道有該筆借款等語在卷。
      (2)又本院94年度訴字第575號事件中，將原告慶豐商業銀
        行股份有限公司提出之借據及本票編為甲類文件（即甲
        式簽名），被告乙○○○提出報案三聯單、離婚協議書
        及當庭書寫之文件編為乙類（下稱乙式簽名），甲式簽
        名與乙式簽名從肉眼觀之，其筆態及筆勢即不相同。經
        法務部調查局以照相放大、特徵分析及歸納比對之鑑定
        方法鑑定後，認甲式簽名之結構佈局及姿勢神韻與乙式
        簽名之字跡不符，有法務部調查局94年8月16日調科貳
        字第09400376170 號鑑定通知書1份附卷可佐。本件審
        理中，兩造對於上開鑑定結果亦無意見。足信，原告提
        出之借據其中關於「乙○○○」之簽名，確非被告乙○
        ○○所為。
      (3)原告固辯稱系爭借款業已匯入被告乙○○○即威衡家具
        企業行於合作金庫銀行大發分行「0000000000000」帳
        戶內，該帳戶係被告乙○○○親自開戶，且於開戶之同
        時，乙○○○又設定語音轉帳之帳號（0000000000000
        、000000000 0000），並設定轉帳密碼，此一密碼僅乙
        ○○○本人知悉，參以該帳戶93年1月之後交易明細表
        ，有多次語音轉帳，顯然乙○○○係自行使用上開帳戶
        ，本件借款既已轉入乙○○○使用之帳戶，又有相關其
        他代替物之交付而生效力云云。惟系爭消費借貸契約，
        既未因借用人即被告乙○○○與貸與人即原告雙方意思
        表示一致而成立。不論原告抗辯是否為真實，未成立之
        法律行為即難認其發生效力之理。從而，原告依據消費
        借貸及連帶保證之法律關係，請求被告乙○○○即威衡
        家具企業行及乙○○○對於本件借款負連帶清償責任，
        即無理由，應予駁回。
    2.保證債務之所謂連帶，係指保證人與主債務人負同一債務
      ，對於債權人各負全部給付之責任者而言，民法第272條
      第1項定有明文。系爭消費借貸契約，既未因借用人即被
      告乙○○○即威衡家具企業行與貸與人即原告雙方意思表
      示一致而成立，已如前述。從而，原告依據連帶保證之法
      律關係，請求被告丙○○對於系爭借款負連帶清償責任，
      亦無理由，應予駁回。
  六、本件判決基礎已臻明確，兩造其餘之攻擊防禦方法及訴訟
      資料經本院斟酌後，核與判決不生影響，無一一論述之必
      要，併予敘明。
  七、據上論結，本件原告之訴為無理由，依民事訴訟法第385
      條第1項前段、第78條，判決如主文。
中    華    民    國    95    年    3     月    21    日
                  民事第三庭    法  官  黃莉莉
以上正本係照原本作成
如對本判決上訴，須於判決送達後20日內向本院提出上訴狀
中    華    民    國    95    年    3     月    21    日
                                書記官  陳美萍


司法院資訊處製作；財團法人民間司法改革基金會備份。
